【裁判字號】    97,易,688
【裁判日期】    970815
【裁判案由】    詐欺
【裁判全文】
臺灣彰化地方法院刑事判決               97年度易字第688號
公  訴  人  台灣彰化地方法院檢察署檢察官
被      告  乙○○
上列被告因詐欺案件，經檢察官提起公訴（台灣高雄地方法院檢
察署96年度偵字第4139號），嗣經台灣高雄地方法院以97年度易
字第330號判決移轉管轄，本院判決如下：
    主  文
乙○○無罪。
    理  由
一、公訴意旨略以：被告乙○○與高劉阿蘭、高志忠、高建裕分
    係母女及兄妹關係。自民國94年8月間起，高劉阿蘭、高志
    忠、梁進財（綽號「頭家」）、張欽堯（95年1月間加入）
    、甲○○（94年10月、11月間加入）（上開之人業經台灣高
    雄地方法院以95年度易字第2577號判決判處罪刑，現正上訴
    由台灣高等法院高雄分院審理中）、高建裕（由台灣高雄地
    方法院通緝中）夥同被告乙○○，共同基於為自己不法所有
    意圖之犯意聯絡，共組兩岸詐欺犯罪集團，並以高建裕為首
    ，負責指揮綜理所有詐欺相關事宜，並在大陸地區雇用該地
    區女子，隨機撥打電話至台灣各地，以假援交、假黑道、假
    中獎、假政府官員、假親友等方式向不特定人遂行詐欺取財
    之行為；高志忠則在台擔任總務，負責訓練、指揮提領詐欺
    所得贓款之人（俗稱「車手」）及收購人頭帳戶、電話卡；
    甲○○、梁進財、張欽堯及被告乙○○均擔任車手並收購人
    頭帳戶、電話卡及測試金融卡以供詐欺使用，甲○○並負責
    每日製作報表向高建裕回報，將詐欺所得款向彙整後匯入高
    建裕所指示之帳戶或交予高劉阿蘭，高劉阿蘭負責經手詐欺
    所得之贓款，被告乙○○並提供自己所有之台新國際商業銀
    行（下稱台新銀行）帳號00000000000000號帳戶供轉匯詐欺
    所得款項使用。被告乙○○又分別於95年6月28日與甲○○
    在台中公園路南陽郵局（應為台中縣豐原南陽郵局之誤）及
    便利商店提款機提領詐欺所得之款項共新台幣（下同）6萬
    元（應為8萬元之誤），且於95年8月3日及14日持上開詐欺
    集團所收購之人頭帳戶與高劉阿蘭至中國信託商業銀行北豐
    原及文心分行，分別提領詐欺所得之款項40萬元及75萬元後
    交予高劉阿蘭。又高建裕分於95年8月31日、95年9月1日及
    95 年9月4日，匯款詐欺所得款項各10萬元至被告乙○○提
    供之上開台新銀行帳戶內，因認被告乙○○涉犯刑法第339
    條第1項之詐欺罪嫌等語。
二、按犯罪事實應以證據認定之，無證據不得認定犯罪事實；不
    能證明被告犯罪者或其行為不罰者，應諭知無罪之判決，刑
    事訴訟法第154條第2項、第301條第1項，分別定有明文。復
    按認定不利於被告之事實，須依積極證據，苟積極證據不足
    為不利於被告事實之認定時，即應為有利於被告之認定，更
    不必有何有利之證據，最高法院30年上字第816號著有判例
    ，可資參照。
三、訊據被告乙○○固對於95年6月28日提領8萬元，及95年8月
    14日提領75萬元之事實坦承不諱，惟堅決否認有何詐欺取財
    犯行，辯稱：伊僅幫甲○○提領款項，不知係詐騙所得，伊
    並未提供台新銀行帳戶作轉匯詐欺所得款項使用，又伊所提
    領之75萬元係伊母親高劉阿蘭之帳戶等語。經查，公訴人認
    被告乙○○涉有詐欺取財之罪嫌，無非係以監視器翻拍照片
    11紙、被告乙○○台新銀行帳戶交易資料、證人甲○○之證
    述為主要論據。
四、惟查：
（一）起訴意旨認乙○○擔任「車手」並收購人頭帳戶、電話卡
      及測試金融卡以供詐欺使用，惟此部分遍查卷內並無任何
      證據足資證明。
（二）被告乙○○固坦承於95年6月28日15時25分許與甲○○持
      0000000000000號提款卡至豐原便利超商ATM（機號02285
      ）提領2萬元，及於95年6月28日15時50分許持上開提款卡
      至豐原南陽郵局提領3次共6萬元等情，復有監視器翻拍照
      片9紙可佐。惟上開提款卡係黃建儒所有之台北國際商業
      銀行帳號0000000000000號帳戶，業據台灣高雄地方法院
      95年度易字第2577號判決認定與該案件犯罪事實無關，而
      不諭知沒收，檢察官復未舉證證明該帳戶係遭高建裕詐欺
      集團用以詐欺取財犯罪，且犯罪之情節為何、被害人為何
      均不明瞭，是縱被告乙○○有提領該帳戶款項之行為，亦
      無從認定其參與詐欺集團從事詐欺取財犯行。
（三）被告乙○○於95年8月14日與高劉阿蘭共同持高劉阿蘭中
      國信託商業銀行（下稱中國信託）文心分行帳號00000000
      0000號金融存簿至中國信託文心分行領取75萬元，業據被
      告乙○○坦承在卷，復有監視器翻拍照片1紙可憑，而上
      開帳戶係高劉阿蘭本人帳戶，此有台灣高雄地方法院95年
      度易字第2577號判決可資參照，是被告乙○○並非以詐欺
      集團收購得來之人頭帳戶提領款項。高劉阿蘭此部分行為
      固經上開法院判決認定係高建裕詐欺集團所為詐欺取財罪
      之共犯，惟由上開領款情形無從推論被告乙○○與高劉阿
      蘭間有詐欺取財之犯意聯絡，卷內亦無其他證據足以佐證
      被告乙○○明知高建裕詐欺集團之犯行仍參與其中並偕同
      高劉阿蘭提款。另被告乙○○否認有提領40萬元一情，此
      部分除監視器翻拍照片1紙外，別無其他證據，而該監視
      器翻拍照片上之人像五官模糊，無從認定即為被告乙○○
      ，是此部分亦屬不能證明。
（四）95年8月31日10時、95年9月1日2時、95年9月4日1時許固
      分別有10萬元之匯款匯入被告乙○○之台新銀行北台中分
      行00000000000000號帳戶，有台新銀行95年10月13日函暨
      交易明細在卷可憑。惟自上開交易明細可知上開3筆匯款
      之來源均為「00000000000000000000」帳號，而該帳號係
      高劉阿蘭自身所有之合作金庫商業銀行軍功分行帳號
      0000000000000號帳戶，亦有台灣高雄地方法院前開判決
      足佐。則此3筆匯款就客觀而言，亦難認有何不法情事，
      亦難以高劉阿蘭用以從事詐欺取財罪之帳戶內匯出3筆款
      項至其女兒之帳戶內，即認被告乙○○有參與渠等之詐騙
      犯行。
五、綜上，本件證據顯未能認被告與高劉阿蘭等人之詐欺集團有
    犯意聯絡，無法證明被告有公訴人所指之詐欺取財犯行，此
    外，本院復查無其他積極證據足以證明，揆諸上開法條及判
    例意旨，本件不能證明被告犯罪，自應為被告無罪之諭知。
據上論斷，應依刑事訴訟法第301條第1項，判決如主文。
本案經檢察官蔡明達到庭執行職務
中    華    民    國    97    年    8     月    15    日
                  刑事第六庭    審判長法官  王義閔
                                法      官  鄭舜元
                                法      官  林欣苑
以上正本證明與原本無異。
如不服本判決，應於判決送達後10日內，向本院提出上訴書狀，
上訴書狀應「敘述具體上訴理由」，並按他造當事人之人數附繕
本。「切勿逕送上級法院」。
告訴人或被害人對於判決如有不服具備理由請求檢察官上訴者，
其上訴期間之計算係以檢察官收受判決正本之日期為準。
中    華    民    國    97    年    8     月    15    日
                                書  記  官  楊筱惠


司法院資訊處製作；財團法人民間司法改革基金會備份。
